臺灣桃園地方法院民事裁定
111年度司繼字第1889號
聲  明  人  鍾燕懷  
            劉曉青  
            劉潔蓮  

被  繼承人  劉讓辭(亡)


上列聲明人聲明拋棄繼承事件，本院裁定如下：
    主      文
聲明均駁回。
聲請程序費用由聲明人負擔。
    理      由
一、本件聲明意旨略以：緣被繼承人劉讓辭於民國111年2月14日
    去世，聲明人鍾燕懷為被繼承人之配偶，而聲明人劉曉青與
    劉潔蓮分別為被繼承人之第一順位繼承人，爰檢呈被繼承人
    之除戶戶籍謄本、聲明人之戶籍謄本、繼承系統表、聲明人
    之印鑑證明及經溫哥華台北經濟文化辦事處驗證之授權書與
    拋棄繼承權聲明書等件正本，聲明拋棄繼承權等語。
二、按繼承人得拋棄其繼承權；而遺產繼承人，除配偶外，依左
    列順序定之：(一)直系血親卑親屬。(二)父母。(三)兄弟姊
    妹。(四)祖父母，民法第1138條、民法第1174條第1項定有
    明文。前項拋棄，應於知悉其得繼承之時起三個月內以書面
    向法院為之，民法第1174條第2項定有明文。依上揭法條之
    文義解釋，係指繼承人知悉繼承開始之原因事實，因而覺知
    自己為法律上之繼承人時起算，即被繼承人之配偶與第一順
    位繼承人或無前順位繼承人時，第二順位以下之繼承人，應
    無待其他繼承人之通知，即應於知悉被繼承人死亡時起3個
    月內以書面向法院為拋棄繼承之意思表示。又此3個月之除
    斥期間，本以繼承人客觀處於得知悉已為繼承人之事實狀態
    為認定，非謂尚須知悉有無繼承之遺產，且不因聲請人不知
    法律或對法律之誤解，而影響法律規定所發生之效力。復按
    繼承人之拋棄繼承權，依上開規定，應於知悉其得繼承之時
    起3個月內，以書面向法院為之。
三、次按「以日、星期、月或年定期間者，其始日不算入。」、
    「以日、星期、月或年定期間者，以期間末日之終止，為期
    間之終止。期間不以星期、月或年之始日起算者，以最後之
    星期、月或年與起算日相當日之前一日，為期間之末日。但
    以月或年定期間，於最後之月，無相當日者，以其月之末日
    ，為期間之末日」、「於一定期日或期間內，應為意思表示
    或給付者，其期日或其期間之末日，為星期日、紀念日或其
    他休息日時，以其休息日之次日代之。」，民法第120條第2
    項、第121條、第122條分別定有明文。
四、經查，被繼承人劉讓辭於民國（下同）111年2月14日死亡，
    而聲明人鍾燕懷為被繼承人之配偶，聲明人劉曉青與劉潔蓮
    分別為被繼承人之第一順位繼承人等情，業據聲明人提出被
    繼承人之除戶戶籍謄本、聲明人戶籍謄本及繼承系統表為證
    ，並經本院查核屬實，堪予認定。惟聲明人於聲請狀自承其
    等於被繼承人過世時即知悉得為繼承，然因家人於四月底及
    五月初確診，致使同住者皆隔離照護，於隔離期滿全體採檢
    陰性始得出門，而超過三個月等語，堪認聲明人等於被繼承
    人死亡時（即111年2月14日）即知悉成為繼承人一事。縱聲
    明人等因隔離照護而無法出門屬實，然自被繼承人死亡之日
    起至四月底被隔離止，聲明人等尚有將近二個月之時間得以
    辦理拋棄繼承，並非自被繼承人死亡時或其後幾日即隔離至
    拋棄繼承之法定期間三個月屆滿，故聲明人等主張因隔離期
    滿全體採檢陰性始得出門，而超過三個月等語，要無可採。
    準此，聲明人等最遲本應於111年5月16日（按111年5月14日
    及其翌日均為例假日，應以其翌日之翌日為期日末日）前向
    本院聲明拋棄繼承。惟聲明人等卻遲至111年6月23日始具狀
    聲明拋棄繼承，此有本院收狀收文章在卷可證，顯已逾法定
    期間三個月甚明。是按卷證資料觀之，本件聲明人等聲明拋
    棄繼承已逾法定期間三個月甚明，其聲明與法不合，無從准
    予備查，應予駁回。
五、依家事事件法第132條第3項、第97條及非訟事件法第21條第
    1項前段裁定如主文。
六、如對本裁定抗告須於裁定送達後10日內向本院提出抗告狀，
    並應繳納抗告費新臺幣1,000元整。
中　　華　　民　　國　　111 　年　　9 　　月　　28　　日
                   家事法庭司法事務官　蔡淑蘭
以上正本係照原本作成。